【裁判字號】    99,訴,105
【裁判日期】    990430
【裁判案由】    偽造文書等
【裁判全文】
臺灣雲林地方法院刑事判決
公  訴  人  臺灣雲林地方法院檢察署檢察官
被      告  乙○○
上列被告因偽造文書等案件，經檢察官提起公訴（99年度撤緩偵
字第24號），被告於準備程序中就被訴事實為有罪之陳述，本院
改依簡式審判程序審理，判決如下：
    主  文
乙○○犯侵占遺失物罪，處罰金新臺幣捌仟元，如易服勞役，以
新臺幣壹仟元折算壹日。又犯行使偽造私文書罪，累犯，處有期
徒刑月，如易科罰金，以新臺幣壹仟元折算壹日。如附表編號
(一)所示之偽造「甲○○」署押共貳枚沒收。又犯行使偽造私文書
罪，累犯，處有期徒刑月，如易科罰金，以新臺幣壹仟元折算
壹日。如附表編號(二)所示之偽造「甲○○」署押共貳枚沒收。前
開有期徒刑部分應執行有期徒刑伍月，如易科罰金，以新臺幣壹
仟元折算壹日。如附表編號(一)、(二)所示之偽造「甲○○」署押共
肆枚，均沒收。
    犯罪事實
一、乙○○為艾舜興機電公司員工，前因施用第二級毒品案件（
    起訴書誤載為施用第一級毒品海洛因），經臺灣高雄地方法
    院以91年度易字第2417號判處有期徒刑8 月，嗣經臺灣高等
    法院高雄分院以91年度上易字第1474號駁回上訴確定，於民
    國92年11月6 日期滿執行完畢。詎仍不知悔改，先後為下列
    犯行：
    (一)乙○○先於97年年初起至97年3 月9 日前某日，在高雄市
      某處，因友人介紹與甲○○相約飲酒，飲酒後，見甲○○
      所有之國民身分證1 張遺留於該處，竟基於意圖為自己不
      法所有之侵占遺失物故意，予以侵占入己。
    (二)乙○○復於97年3 月9 日7 時許（起訴書誤載為19時許）
      ，駕駛車牌號碼4036-BB 號租賃小貨車（起訴書誤載為自
      用小客車，登記車主為鄒貴生裝潢工程有限公司，乃艾舜
      興機電公司向和運租車公司承租，交與其員工使用），行
      經雲林縣麥寮鄉○○路（起訴書誤載為半安路）與楊厝路
      路口時，因闖紅燈之交通違規，為警攔檢舉發。詎其為躲
      避交通違規責任，且恐其汽車駕照已遭註銷乙情為警查覺
      ，竟冒用「甲○○」之名義，基於偽造私文書並持以行使
      之犯意，在雲林縣警察局雲警交字第KAE135133 號（起訴
      書誤載為第KAE144201 號）舉發違反道路交通管理事件通
      知單（下稱舉發通知單）移送聯上，收受通知聯者簽章欄
      內，偽造「甲○○」之署押1 枚（嗣因該聯具有複寫功能
      ，上開「甲○○」署押並同時複寫於存根聯），藉以表示
      甲○○本人業已收受該舉發通知單，交付予舉發警員黃進
      德收執而據以行使，足以生損害於甲○○本人及交通主管
      機關處理交通違規事件之正確性。
    (三)乙○○再於97年3 月30日9 時20分許（起訴書誤載為97年
      3 月31日0 分20分許），騎乘向友人李至恭借用其所有之
      車牌號碼GE6-297 號普通重型機車，違規行駛於臺61線快
      速道路，而在臺61線237.3 公里處，為警攔檢舉發。詎其
      為躲避交通違規責任，且恐其機車駕照已過期乙情遭警查
      覺，再度冒用「甲○○」之名義，基於偽造私文書並持以
      行使之犯意，在雲林縣警察局雲警交字第KAE144201 號（
      起訴書誤載為第KAE135133 號）舉發違反道路交通管理事
      件通知單移送聯上，收受通知聯者簽章欄內，偽造「甲○
      ○」之署押1 枚（嗣因該聯具有複寫功能，上開「甲○○
      」署押並同時複寫於存根聯），藉以表示甲○○本人業已
      收受該舉發通知單，交付予舉發警員陳正雄收執而據以行
      使，足以生損害於甲○○本人及交通主管機關處理交通違
      規事件之正確性。
    (四)嗣甲○○因遭裁罰，而向交通部公路總局高雄區監理所旗
      山監理站提出申訴，方經警循線查獲，而查悉上情。
二、案經雲林縣警察局臺西分局報告臺灣雲林地方法院檢察署檢
    察官偵查起訴。
    理  由
一、本件係經被告乙○○於準備程序期日為有罪之陳述，而經本
    院合議庭裁定由受命法官獨任以簡式審判程序加以審理，此
    有本院99年4 月20日準備程序筆錄一份附卷足憑，則依據刑
    事訴訟法第273 條之2 、同法第159 條第2 項之規定，不適
    用傳聞法則有關限制證據能力之相關規定，合先敘明。
二、訊據被告乙○○對於上開犯罪事實坦承不諱，核與證人即被
    害人甲○○於警詢時之指述、證人李至恭於偵訊中證述之情
    節相符（98年度偵字第2547號卷第4 、6 頁），復有雲警交
    字第KAE135133 號、第KAE144201 號舉發通知單各1 紙、車
    號查詢重型機車車籍1 紙、臺西分局交通違規申訴案答辯報
    告書3 紙（同上卷第15至19頁）、車號查詢汽車車籍、證號
    查詢機車駕駛人、證號查詢汽車駕駛人及法務部戶役政連結
    作業系統各1 紙（本院卷第34、34之2 、34之3 、34之5 頁
    ）在卷可稽，是被告自白與事實相符，應可採信，其犯行洵
    堪認定。
三、按在舉發通知單移送聯上「收受通知聯者簽章」欄內，偽簽
    他人姓名，自不待依據習慣或特約，單從形式上觀察，即足
    以知悉係表示由他人名義出具領收通知之證明，此與事先在
    印妥內容之收據上偽簽他人姓名之情形，無分軒輊，當然屬
    於刑法第210 條所稱之私文書，而非同法第220 條之準私文
    書（最高法院83年度臺上字第6631號判例意旨參照）。故被
    告於上開舉發通知單之移送聯上「收受通知聯者簽章」欄內
    偽造「甲○○」之署押後，復交回舉發警員處理，顯係對於
    該文字之內容有所主張，自有行使之意思。是核被告乙○○
    就犯罪事實欄一(一)所為，係犯刑法第337 條之侵占遺失物罪
    ，就犯罪事實欄一(二)及(三)所為，均係犯刑法第216 條、第
    210 條之行使偽造私文書罪。其偽造私文書復持以行使，偽
    造私文書之低度行為為高度之行使行為所吸收，不另論罪。
    又其偽造署押為偽造私文書之部分行為，亦不另論罪。被告
    所犯上開3 罪間，犯意各別，行為互殊，應分論併罰。再被
    告有如犯罪事實欄所載徒刑執行完畢之前科紀錄，有卷附臺
    灣高等法院被告前案紀錄表可按，其於受徒刑之執行完畢後
    ，5 年以內故意再犯犯罪事實欄一(二)及(三)所示有期徒刑以上
    之罪，為累犯，應就其犯罪事實欄一(二)及(三)所犯行使偽造私
    文書罪部分，皆依刑法第47條第1 項規定加重其刑。
四、爰審酌被告侵占甲○○遺失之國民身分證後，竟冒用甲○○
    之身分資料，欠缺守法觀念，應予非難，惟其犯罪之動機、
    目的乃為逃避交通違規責任，犯罪手段尚稱平和，然因此致
    被害人有遭交通裁罰之危險，妨害交通主管機關處理交通違
    規之正確性，暨犯後坦承犯行，態度尚屬良好等一切情狀，
    分別量處如主文所示之刑，並均諭知有期徒刑易科罰金、罰
    金易服勞役之折算標準，及就有期徒刑部分定其應執行之刑
    ，以資懲戒。
五、至舉發通知單共有三聯，第一聯為通知聯（交違規人收執）
    、第二聯為移送聯（移送監理機關）、第三聯為存根聯（舉
    發單位存查），通知聯毋庸簽名，被告於如附表編號(一)、(二)
    所示之舉發通知單移送聯上，收受通知聯者簽章欄內，偽造
    「甲○○」之署押，同時複寫於各該舉發通知單之存根聯上
    相同欄位，共偽造4 枚署押（起訴書誤載為6 枚），均不問
    屬於犯人與否，應依刑法第219 條規定沒收。
據上論斷，應依刑事訴訟法第299 條第1 項前段、第273 條之1
第1 項，刑法第337 條、第216 條、第210 條、第219 條、第47
條第1 項、第41條第1 項前段、第42條第3 項、第51條第5 款，
刑法施行法第1 條之1 第1 項、第2 項前段，判決如主文。
本案經檢察官傅克強到庭執行職務。
中    華    民    國    99    年    4     月    30    日
                  刑事第一庭    法  官  陳美利
以上正本證明與原本無異。
如不服本判決應於收受判決後10日內向本院提出上訴書狀，並應
敘述具體理由；其未敘述上訴理由者，應於上訴期間屆滿後20日
內向本院補提理由書（均須按他造當事人之人數附繕本）。「切
勿逕送上級法院」。
                                書記官  王秀如
中    華    民    國    99    年    4     月    30    日
附表：
┌──┬────────────────────────┐
│編號│內容                                            │
├──┼────────────────────────┤
│ (一) │雲林縣警察局雲警交字第KAE135133 號舉發違反道路交│
│    │通管理事件通知單移送聯、存根聯上，收受通知聯者簽│
│    │章欄內，偽造之「甲○○」署押各1 枚（共2 枚）。  │
├──┼────────────────────────┤
│ (二) │雲林縣警察局雲警交字第KAE144201 號舉發違反道路交│
│    │通管理事件通知單移送聯、存根聯上，收受通知聯者簽│
│    │章欄內，偽造之「甲○○」署押各1 枚（共2 枚）。  │
├──┴────────────────────────┤
│合計：偽造之「甲○○」署押共4 枚。                    │
└───────────────────────────┘
附錄本案論罪科刑法條：
中華民國刑法第210條
（偽造變造私文書罪）
偽造、變造私文書，足以生損害於公眾或他人者，處 5 年以下
有期徒刑。
中華民國刑法第216條
（行使偽造變造或登載不實之文書罪）
行使第 210 條至第 215 條之文書者，依偽造、變造文書或登載
不實事項或使登載不實事項之規定處斷。
中華民國刑法第337條
（侵占遺失物罪）
意圖為自己或第三人不法之所有，而侵占遺失物、漂流物或其他
離本人所持有之物者，處 5 百元以下罰金。

司法院資訊處製作；財團法人民間司法改革基金會備份。
